臺灣新竹地方法院刑事判決　　　　　　　　　　　　　九十一年度訴字第四號
　　公　訴　人　臺灣新竹地方法院檢察署檢察官
　　被　　　告　乙○○
　　選任辯護人　吳聖欽律師
右列被告因搶奪案件，經檢察官提起公訴（九十一年度偵字第二八六一號）及併案審
理（九十一年度偵字第二八九四號），本院判決如左：
    主  文
乙○○連續意圖為自己不法之所有，而搶奪他人之動產，累犯，處有期徒刑壹年貳月
。
    事  實
一、乙○○曾有多次搶奪前科，於民國八十七年間因犯竊盜及恐嚇罪，經本院以八十
    七年度訴字第三二七號判決分別判處有期徒刑十月、五月，並定執行刑一年二月
    確定，甫於八十九年八月十二日執行完畢。仍不知悔改，竟基於意圖為自己不法
    所有之概括犯意，屢於吸食強力膠後，先於（一）九十一年五月十九日晚上八時
    四十分許，在新竹市○○○路四十巷內，藉與甲○○搭訕之方式，乘甲○○不備
    且不及抗拒之際，徒手奪取甲○○握於手上之袋子（內有鑲藍寶石墜子之金項鍊
    一條、Ｋ金戒指二只｛已遭乙○○丟棄｝、ＣＤ一片、蜜餞一包及優德診所藥包
    一包），得手後，隨即逃逸，嗣於同年月二十一日凌晨二時三十分許，在新竹市
    ○○路○段國道中山高速公路交流道下，為警查獲；復於（二）九十一年五月二
    十四日上午十時三十分許，在新竹市○○路○段國道中山高速公路交流道下之計
    程車招呼站前，乘丁○○在路旁招攬客人、不注意且不及抗拒之際，坐上丁○○
    所有車牌號碼為Ｎ二－六三二號之計程車後，迅速將車開離現場，並沿新竹市○○路高架橋到東大路、左轉經國路至湳雅街、金竹路口迴轉，嗣於同日上午十一
    時四十五分許，乙○○駕駛上開計程車行經新竹市○○路二五○巷口時，為警循
    線查獲。
二、案經新竹市警察局第二分局報請臺灣新竹地方法院檢察署檢察官偵查起訴及移送
    併辦。
    理  由
一、右揭犯罪事實（一），迭據被告乙○○於警訊、偵查及本院調查、審理時，坦承
    不諱，核與被害人甲○○於警詢時指述之情節相符，復有贓證物品認領保管收據
    一紙、相片六紙（見九十一年度偵字第二八六一號偵查卷第十三至十七頁）在卷
    可稽，足認被告此部分之自白與事實相符，堪予採信。至犯罪事實（二）部分，
    訊據被告乙○○固坦承有於上揭時、地將被害人丁○○所有車牌號碼Ｎ二－六三
    二號之計程車開走之事實，惟矢口否認有何搶奪犯行，辯稱：伊與丁○○是好朋
    友，當時伊是向丁○○借車云云。經查，被害人丁○○於警詢時即指稱：：：當
    時我正在路旁招攬客人未在車上，突然發現一名男子坐上我的計程車並且迅速將
    車開走，我追上前制止，但對方仍將車子開走等情明確（見九十一年度偵字第二
    八九四號偵查卷第八頁背面）；雖丁○○於本院調查時改口稱：當時我距離被告
    約十幾公尺，我知道被告有在跟我講話，但我聽不清楚被告跟我說什麼，：：知
    道被告開走我的車子等語（見本院九十一年七月十二日訊問筆錄），但被害人丁○○於明知開走其車之人為被告之情形下，卻仍報警處理，且於警詢時仍不明白
    告知警察開走車子者為被告，實有違常情，故被害人丁○○於本院更異前詞，顯
    為迴護被告，不足採之；況被告於偵訊時已坦承因丁○○不同意借車，伊就直接
    將車開走等語（見上開偵查卷第三三頁），足見被告是在未取得被害人同意之下
    ，乘被害人不備、不及制止之情況下將車開走，該行為顯已構成搶奪罪。此外，
    復有警員蔡明勳、鄭瑞煜所製作之報告二件、贓證物品認領保管收據一紙在卷足
    憑（見上開偵查卷第九、十、十六頁），被告上開辯解，不足採信。
二、再查，被告係於吸食強力膠後始為上揭犯行之事實，雖據證人何桂芳、丁○○、
    丙○○證訴在卷，而經本院囑託財團法人為恭紀念醫院對被告行為當時之精神狀
    況進行鑑定結果，雖亦認依據被告描述平時吸完膠時，會出現幻聽、幻想之現象
    ，推測其當時之理解力、判斷力及自我控制能力較差，因此案發行為期間之精神
    狀況應屬精神耗弱等情，此有該院九十一年八月十三日（九一）為恭醫字第九一
    ○六六五號函附之司法鑑定報告書一件在卷可按。惟吸食強力膠係屬原因自由行
    為，被告既於事前自行決意吸食強力膠，而自陷於精神耗弱之程度，其自不得於
    事後，圖藉吸食強力膠作為卸免其罪責之理由。綜上所述，本件事證明確，被告
    搶奪犯行堪以認定，應依法論科。
三、核被告乙○○所為，係犯刑法第三百二十五條第一項之搶奪罪。被告先後二次搶
    奪犯行，時間緊接，觸犯構成要件相同之罪，顯係基於概括犯意為之，為連續犯
    ，應依刑法第五十六條之規定，以一罪論，並加重其刑。查被告乙○○前於八十
    七年間因犯竊盜及恐嚇罪，經本院以八十七年度訴字第三二七號判決分別判處有
    期徒刑十月、五月，並定執行刑一年二月確定，甫於八十九年八月十二日執行完
    畢乙情，有臺灣新竹地方法院檢察署刑案資料查註紀錄表及台灣高等法院被告全
    國前案紀錄表各一件在卷可按，其前受有期徒刑執行完畢，於五年以內再犯本件
    最重本刑為有期徒刑以上之罪，為累犯，應依刑法第四十七條之規定，遞加重其
    刑。爰審酌被告正值壯年，竟不思正途，沈迷吸食強力膠，且每於吸膠後犯案，
    ，其行為已造成被害人身心上之恐懼及危害，及犯罪後坦承部分犯行，犯後態度
    良好等一切情狀，量處如主文所示之刑，以資懲儆。
四、至公訴人併辦意旨中關於被告乙○○於九十一年五月二十四日上午十一時四十五
    分許被查獲當時，駕車衝撞圍捕之警員黃增輝，致黃增輝閃避不及，被彈至路旁
    ，及持所有獵刀一把將圍捕之警員蔡明勳刺傷，涉妨害公務、傷害犯行部分，因
    與本案非屬裁判上一罪之關係，本院依法不得審理，應另由公訴人偵查起訴，附
    此敘明。
據上論斷，應依刑事訴訟法第二百九十九條第一項前段，刑法第五十六條、第三百二
十五條第一項、第四十七條，判決如主文。
本案經檢察官劉邦繡到庭執行職務。
中      華      民      國      九十一    年    十      月    二十一    日
                                      臺灣新竹地方法院刑事第二庭
                                          法  官   魏  瑞  紅
右正本證明與原本無異。
如不服本判決，應於判決送達後十日內向本院提出上訴狀( 應附繕本 )，上訴於
臺灣高等法院。
                                          書記官   陳  凰  榆
中      華      民      國      九十一    年    十      月    二十一    日
附錄論罪科刑法條：
刑法第三百二十五條第一項：
意圖為自己或第三人不法之所有，而搶奪他人之動產者，處六月以上五年以下有期徒
刑。
